臺灣高等法院交通法庭裁定　　　　　　　　　　　　九十三年度交抗字第七四九號
　　抗　告　人
　　即受處分人　甲○○
右抗告人因違反道路交通管理處罰條例案件，不服臺灣臺北地方法院九十三年度交聲
字第六九０號，中華民國九十三年九月七日裁定（原處分案號：臺北市交通事件裁決
所北市裁三字第駕裁二二─ＺＤ0000000號），提起抗告，本院裁定如左：
    主  文
抗告駁回。
    理  由
一、原裁定意旨略以：抗告人即受處分人甲○○於民國九十年十一月十九日上午十一
    時十八分許正常天候狀況下，駕駛車牌號碼為ＫＹ—七七六七號自用小客車在國
    道一號高速公路由南向北行駛，途經國道一號高速公路北向二四八公里處，以九
    十五公里之時速行駛，未與前方車輛保持四十七點五公尺之最小距離，經國道公
    路警察局第四警察隊警員以測速照相器測速照相並拍攝錄影帶後，掣單舉發，嗣
    經臺北市交通事件裁決所依據道路交通管理處罰條例第三十三條第一項及第六十
    三條第一項第一款之規定，裁處最高額新臺幣（下同）六千元及並記違規點數一
    點。原審勘驗案發時錄影帶及測速照片之結果，認受處分人當時並無不能與前方
    自用小客車保持安全距離之狀況，受處分人確有交通違規行為，然受處分人業已
    遵期提出交通違規案件陳述書，臺北市交通事件裁決所裁處最高額罰鍰即有不當
    ，爰撤銷原處分，另為三千元罰鍰並記違規點數一點之裁定。
二、抗告意旨略以：
  (一)受處分人於違規事實發生時，所駕車輛之前方、右方及後方，均有車輛，後方車
    輛與受處分人所駕車輛僅保持十五公尺之距離，倘受處分人驟然減速以與前方車
    輛維持行車安全距離，則恐有與後方車輛發生車禍之虞。於此情形下，受處分人
    僅能被動的與其他車輛維持相同速度，避免車禍之發生，當時實無法採取必要保
    持行車安全距離之期待可能，倘強令受處分人遵行法令要求，亦與相關交通法規
    之立法目的有違。
  (二)汽車駕駛人因信賴其他參與交通之對方亦能遵守交通規則，同時為必要之注意，
    謹慎採取適當之行動，而對於不可之之對方違規行為並無預防義務，本件受處分
    人與後方車輛均未保持行車安全距離，假設發生交通事故，受處分人自得主張信
    賴原則免除自己責任。
  (三)應受行政罰之行為以故意或過失為要件，有大法官會議解釋第二七五號可資參照
    ，若要求主觀上對於無能力控制或無任何意思參予之行為，須擔負法律責任，非
    僅不符公平正義，亦與維護人性尊嚴及保障個人自由之觀點相悖。
  (四)受處分人於當時所採取之違規行為，係客觀上不得已且唯一之手段，應有刑法緊
    急避難規定之適用，倘受處分人不知變通的維持法定行車安全距離，恐將因驟減
    行車速度或變換車道而發生事故。
  (五)本件受處分人違規事實之發生與一般未與前車保持安全距離之違規事實有間，臺
    北市交通事件裁決所作成裁罰之行政處分，違反比例原則及平等原則。受處分人
    於法律上雖有採取保持行車安全距離之注意義務，然礙於環境、自己與後方車輛
    駕駛之生命、身體安全考量，難期受處分人為法律要求之行為。原審裁定未顧及
    本件違規事實客觀上非屬常態且不可歸責於受處分人之情況，認事用法顯有違誤
    ，應予撤銷。
三、經查：
  (一)受處分人於九十年十一月十九日上午十一時十八分許，駕駛自用小客車由南向北
    行經國道一號高速公路北向二四八公里處，以九十五公里之時速行駛，未與前方
    車輛保持四十七點五公尺之最小行車安全距離，經警掣單舉發，有內政部警政署
    國道公路警察局舉發違反道路交通管理事件公警局交字第ＺＤ0000000號
    通知單在卷可核（見原審卷第十一頁），則受處分人確已違反道路交通管理處罰
    條例第三十三條第一項、高速公路交通管制規則第六條第一項，汽車行駛高速公
    路應保持前後兩車間行車安全距離之規定。
  (二)高速公路交通管制規則第六條關於行車安全距離之規定，其立法目的即在使行駛
    高速公路之汽車與前車之間能保持足資反應之距離，以策安全。故受處分人如依
    規定與前車保持相當之安全距離，縱然前車有突發狀況而緊急煞車，受處分人亦
    有足夠之反應時間應變而避免事故之發生。縱然係因前車變換車道，駛入受處分
    人行進之車道，致受處分人與其前車短暫未保持行車安全距離，然為安全考量，
    受處分人仍應於法定限速範圍內，逐漸拉長與前車間之行車距離至法定安全距離
    為止。至於受處分人後方車輛是否保持行車安全距離，尚非受處分人可脫免自身
    應遵守行車應保持最小安全距離之義務。
  (三)依原審法院勘驗本件案發時所拍攝之錄影帶及測速照片結果，受處分人所駕駛車
    輛前方之自用小客車並無突然變換車道之情形，受處分人之車行速度大體一致，
    並無顯著之變化，位於受處分人後方之車輛亦保持一定之距離，並無持續逼近受
    處分人之情況，且斯時車流量正常順暢，並未塞車，相關車輛速度均正常，車行
    平穩，受處分人並無不能與前方自用小客車保持安全距離之狀況，有勘驗筆錄在
    卷可參（見原審卷第三十九頁）。雖受處分人堅持係因後方車輛未保持行車安全
    距離，致其無法與前車保持行車安全距離，然此僅為受處分人對於後方車輛，在
    受處分人若嘗試與前車保持安全距離時，後車仍會持續逼近撞擊，致生車禍之臆
    測，尚與主張緊急避難須有危難存在之情況有間。雖司法實務對於交通違規案件
    之刑事責任，承認有信賴原則之超法規阻卻違法事由之適用，然該原則應以行為
    人本身並未違規為前提（最高法院八十八年度臺上字第七六八號判決參照），本
    件受處分人既有違規之行為，即不得主張有此原則適用之可能。
四、原審法院以受處分人違規行為明確，應注意與前方車輛保持行車安全距離，且當
    時天候狀況正常，並無不能保持安全距離之狀況，仍不注意而為交通違規行為，
    並考量受處分人已於舉發通知單所定期限向內政部警政署國道公路警察局提出陳
    述書，而撤銷臺北市交通事件裁決所依道路交通管理處罰條例第三十三條第一項
    及第六十三條第一項第一款之規定，裁處最高額六千元及並記違規點數一點之裁
    決，另為裁定三千元罰鍰並記違規點數一點，並無不當。受處分人提起抗告，仍
    執前詞主張其無故意、過失，期待不能，指摘原審裁定未符比例原則、平等原則
    云云，為無理由，應予駁回。
據上論斷，應依道路交通案件處理辦法第二十六條、刑事訴訟法第四百十二條，裁定
如主文。
中    華    民    國    九  十  三  年      十      月        十四      日
                              臺灣高等法院交通法庭
                                  審判長法  官  葉　騰　瑞
                                  　　　法  官  劉  壽　嵩
                                        法  官  魏　新　國
右正本證明與原本無異。
不得再抗告。
                                        書記官　陳　秋　雄
中　　　華　　　民　　　國　　九十三　　年　　　十　　　月　　 十四 　　日
